臺灣基隆地方法院民事判決             100年度家訴字第62號
原      告  台新國際商業銀行股份有限公司
法定代理人  蔡榮棟
訴訟代理人  呂金儒
被      告  施陳美如
            施吉仁
上列當事人間請求宣告夫妻分別財產制事件，本院於民國一百年
八月十六日言詞辯論終結，判決如下：
    主  文
被告施陳美如與被告施吉仁間之夫妻財產制改用分別財產制。
訴訟費用由被告負擔。
    理  由
一、原告起訴主張被告施陳美如迄今積欠原告新臺幣（下同）
    700,007元及其中403,495元自民國99年9月14日起至清償日
    止，按週年利率百分之20計算之利息尚未清償，經原告數次
    對被告施陳美如催索，被告施陳美如均置之不理，拒不償還
    上開債務，嗣原告向國稅局查調被告施陳美如之最新財產、
    所得資料，得悉被告施陳美如名下無任何財產，無法從其財
    產受償，亦無執行實益。查被告施陳美如與被告施吉仁2人
    目前婚姻關係仍存在，且迄今未向法院辦理夫妻分別財產契
    約登記，為此依民法第1011條規定，請求宣告被告施陳美如
    與被告施吉仁間夫妻財產制改用分別財產制等語。
二、被告則均聲明請求駁回原告之訴，並答辯略以：被告施陳美
    如願意償還債務，惟因目前失業，故無力償還等語。
三、查原告主張：被告施陳美如、施吉仁二人為夫妻關係，未向
    法院辦理夫妻分別財產契約登記，而被告施陳美如前積欠原
    告700,007元及其中403,495元自99年 9月14日起至清償日止
    ，按週年利率百分之20計算之利息尚未清償，且其名下並無
    財產可供扣押等情，業據原告提出被告二人之戶籍謄本、夫
    妻財產登記查詢資料、被告施陳美如98年度綜合所得稅各類
    所得資料清單、臺灣基隆地方法院100年度司執字第8485號
    債權憑證各1份為證，經核相符，亦為被告二人所不爭執，
    自堪信為真實。
四、按夫妻未以契約訂立夫妻財產制者，除本法另有規定外，以
    法定財產制為其夫妻財產制。債權人對於夫妻一方之財產已
    為扣押，而未得受清償時，法院因債權人之聲請，得宣告改
    為分別財產制，民法第1005條、第1011條分別定有明文。且
    所謂未得受清償，包括全無可扣押之物或所扣押之物數量不
    足及所扣押之財產不足清償該為扣押之債權人債權等情形（
    參見最高法院89年台上字第854號判決意旨）。又債務人有
    財產經扣押，而債權人未得受清償時，債權人即可依民法第
    1011條規定，聲請宣告改用分別財產制，而債務人全無財產
    可供扣押，其無資力清償債務情形，更甚於有財產經扣押，
    債權人未得受償之情形，依舉輕以明重之法則，解釋上亦應
    認夫妻之一方全無可供扣押之物，債權人因而未得受清償時
    ，亦有民法第1011條之適用。查本件原告為被告施陳美如之
    債權人，且依國稅局財產、所得資料，被告施陳美如名下並
    無財產可供扣押，已如前述，則原告依上開民法規定，聲請
    宣告被告施陳美如、施吉仁夫妻二人改用分別財產制，於法
    有據，應予准許。
五、據上論結，本件原告之訴為有理由，依民事訴訟法第78條，
    判決如主文。
中    華    民    國   100    年    8     月    30    日
                  家事庭法官    法官  鄭培麗
以上正本係照原本作成。
如對本判決上訴，須於判決送達後20日之不變期間內，向本院提
出上訴狀。如委任律師提起上訴者，應一併繳納上訴審裁判費。
中    華    民    國   100    年    8     月    30    日
                                書記官  潘端典